臺灣基隆地方法院小額民事判決
111年度基小字第966號
原      告  吳美珠  
被      告  陳秋詠  

上列當事人間請求損害賠償事件，原告就本院110年度訴字第387
號傷害等刑事案件提起刑事附帶民事訴訟，經本院刑事庭以111
年度附民字第53號裁定移送前來，本院於民國111年5月12日言詞
辯論終結，判決如下：
    主      文
被告應給付原告新臺幣貳萬元，及自民國一百一十一年二月十日
起至清償日止，按週年利率百分之五計算之利息。
訴訟費用由被告負擔。
本判決得假執行；但被告如以新臺幣貳萬元預供擔保，得免為假
執行。
    事實及理由
一、按不變更訴訟標的，而補充或更正事實上或法律上之陳述者
    ，非為訴之變更或追加，民事訴訟法第256條定有明文。原
    告起訴請求被告賠償就醫診斷費用及精神慰撫金新臺幣（下
    同）2萬元，於本院民國111年5月12日言詞辯論期日變更請
    求精神慰撫金2萬元，僅更正其事實上之陳述，非為訴之變
    更或追加，先予說明。
二、原告主張：被告基於公然侮辱之故意，於多數人得共見共聞
    情形下，對原告辱罵「你娘臭機掰」等語，造成原告名譽受
    損；被告復基於傷害故意，持水管多次毆打原告之手臂，造
    成原告右手臂受傷，身體健康權受損害，被告故意以不法手
    段侵害原告之人格權且情節重大，致原告身心痛苦，故原告
    基於民法第184條第1項及第195條第1項規定向被告請求精神
    慰撫金等語。並聲明：被告應給付原告2萬元，並自刑事附
    帶民事訴訟起訴狀繕本送達翌日起至清償日止，按週年利率
    5%計算之利息。
三、被告抗辯略以：被告在住家門口澆花、灑水時，原告突然以
    畚箕毆打被告手臂多次，不久又持棍子毆打被告手臂受傷部
    位，被告基於自我防衛才拿水管向原告澆水，否認有毆打原
    告，且一時氣憤才罵原告「你母老機掰」等語。並答辯聲明
    ：原告之訴駁回。
四、經查，兩造為鄰居關係，被告於110年6月18日下午5時50分
    許，在基隆市○○區○○路000號前，因灑水、噴水流向之事而
    與原告發生口角爭執，於是以臺語對原告辱罵：「你母老雞
    掰」等語，並持水管毆打原告之手臂部分多次，造成原告右
    手前臂2處4×1公分紅腫挫傷、上臂1處4x1公分挫創，經本院
    刑事庭以110年度訴字第387號判決被告犯公然侮辱罪，處罰
    金3,000元，如易服勞役，以1,000元折算1日，又犯傷害罪
    ，處拘役20日，如易科罰金，以1,000元折算1日，已據本院
    職權核閱上開刑事案件偵審卷宗查明屬實。被告雖否認有毆
    打原告致受傷，係出於防衛才拿水管向原告澆水云云，但是
    被告於警詢時陳稱：「…我跟他說水沒有噴到她家，只有噴
    到外面道路，然後她就生氣先用畚箕打我，打我的右手，我
    看到我的手受傷流血了，我才生氣用手上的水管甩他幾下，
    我有罵他，忘記罵什麼。」（偵查卷第11頁)，及於臺灣基
    隆地方檢察署檢察事務官詢問時陳稱：「我在灑水，吳美珠
    說不能灑到那邊，就用畚箕打我右手腕，後來吳美珠又用棍
    子打我，我才罵那些話，吳美珠因為出手打我，我才用水管
    反擋回去，有打到吳美珠的右手。」（偵查卷第70頁)，於
    本院刑事庭審判程序陳稱：「（問：你有用水管甩到被告吳
    美珠的手嗎？）有啊。」「（問：所以被告吳美珠的身上才
    會有一點一點紅，是嗎？）是，因為被告吳美珠打過來，我
    當然要防禦她。」「（問：所以你水管有打在被告吳美珠身
    上，導致她上臂、下臂有紅紅一點一點的，對嗎？）對，水
    管那麼長當然會打到她的手臂，水也會噴到她身上。」（刑
    事卷第67頁)，且原告於同日至百會長庚診所就診結果，確
    有右手前臂2處4×1公分紅腫挫傷、上臂1處4x1公分挫創之傷
    害，有診斷證明書可證（偵查卷第25頁），原告因被告前揭
    故意傷害行為致受傷之事實，應堪認定。被告雖抗辯其行為
    是基於自我防衛云云，然被告首次接受偵查訊問時即已自承
    看見手受傷流血，因為生氣才用手上水管甩原告幾下等語，
    可見被告主觀上係基於反擊之意，且本院上開刑事判決亦認
    被告傷害原告之行為，不是正當防衛，被告否認有傷害原告
    之侵權行為云云，不足採信。
五、因故意或過失，不法侵害他人之權利者，負損害賠償責任；
    不法侵害他人之身體、健康、名譽、自由、信用、隱私、貞
    操，或不法侵害其他人格法益而情節重大者，被害人雖非財
    產上之損害，亦得請求賠償相當之金額，民法第184條第1項
    前段、第195條第1項前段分別定有明文。又所謂名譽係人在
    社會上評價，通常指其人格在社會上享有一般人對其品德、
    聲望或信譽等所加之評價，係屬個人在社會上所受價值判斷
    ，因此名譽有無受損害，應以社會上一般人對其評價是否貶
    損，客觀判斷之，苟其行為足以使他人在社會上之評價受到
    貶損，不論其為故意或過失，均可構成侵權行為。被告於上
    開時間、地點以水管傷害原告，造成原告受有傷害，被告之
    行為與原告之受傷結果間，自有相當因果關係；又被告在公
    開場合以「你母老雞掰」辱罵原告，任何兩造外之第三人均
    得以見聞該處所發生之情事，原告之社會評價因此而受有貶
    損，已侵害原告之名譽，原告依前揭法條規定，請求被告負
    侵權行為損害賠償責任，即屬有據。
六、又不法侵害他人之人格權，被害人受有非財產上損害，請求
    加害人賠償相當金額之慰撫金時，法院對於慰撫金之量定，
    應斟酌實際加害情形、所造成之影響、被害人痛苦之程度、
    兩造之身分地位經濟情形及其他各種狀況，以核定相當之數
    額（最高法院47年台上字第1221號、51年台上字第223號判
    例要旨參照）。查原告遭被告於公開場合以水管攻擊致身體
    受傷，及以言語侮辱，精神上自受有痛苦，而得請求被告賠
    償非財產上損害。本院審酌原告為小學畢業，目前無業，10
    9年度所得將近12萬元，有不動產及投資等財產；被告為小
    學畢業，目前擔任計程車司機，每月收入約3萬多元，有汽
    車及投資等財產，業據兩造陳明在卷，並有稅務電子閘門財
    產所得調件明細表可參，及被告毆打、侮辱原告的手段情節
    ，原告所受傷勢及精神上痛苦程度等一切情狀，認原告請求
    傷害及公然侮辱之精神慰撫金各以1萬元為適當，合計2萬元
    。
七、綜上所述，原告依侵權行為法律關係，請求被告給付原告2
    萬元，及自刑事附帶民事訴訟起訴狀繕本送達翌日即111年2
    月10日起至清償日止，按週年利率5%計算之利息，為有理由
    ，應予准許。
八、本件係適用小額程序所為被告敗訴之判決，依民事訴訟法第
    436條之20規定，應依職權宣告假執行，併酌情宣告被告預
    供相當之擔保金額後，得免為假執行。
九、據上論結，本件原告之訴為有理由，依民事訴訟法第436條
    之20、第436條之23、第436條第2項、第78條、第392條第2
    項，判決如主文。
中　　華　　民　　國　　111 　年　　5 　　月　　26　　日
　　　          　基隆簡易庭法　官　陳湘琳
以上正本係照原本作成。
對於本件判決如有不服，應於收受送達後20日內向本院提出上訴
書狀，上訴於本院合議庭，並按他造當事人之人數附具繕本。
當事人之上訴，非以判決違背法令為理由不得為之，上訴狀應記
載上訴理由，表明下列各款事項：
㈠原判決所違背之法令及其具體內容。
㈡依訴訟資料可認為原判決有違背法令之具體事實。
如委任律師提起上訴者，應一併繳納上訴審裁判費。
中　　華　　民　　國　　111 　年　　5 　　月　　26　　日
                            書記官　陳柏宏